【裁判字號】    98,交聲,18
【裁判日期】    980731
【裁判案由】    違反道路交通管理處罰條例聲明異議
【裁判全文】
臺灣桃園地方法院交通事件裁定          98年度交聲字第18號
原處分機關  交通部公路總局新竹區監理所中壢監理站
異  議  人
即受處分人  甲○○○
上列異議人即受處分人因違反道路交通管理處罰條例事件，對於
原處分機關於民國九十七年九月三十日以壢監裁字第裁五三—Ｄ
00000000號違反道路交通管理事件裁決書所為之處分，
聲明異議，本院裁定如下：
    主  文
原處分撤銷。
甲○○○不罰。
    理  由
一、原處分意旨略以：本件異議人即受處分人甲○○○於民國九
    十二年二十七日清晨三時十分許，駕駛車牌號碼ＢＹ—７０
    ６２號自用小客車行經桃園縣龜山鄉○○路優力加油站前，
    經自動測速照相測定行速為七十八公里，超速十八公里（最
    高速限六十公里），並拍照後，填製桃園縣政府警察局桃警
    交相字第Ｄ00000000號舉發違反道路交通管理事件
    通知單逕行舉發，嗣異議人逾應到案日期（九十三年二月十
    七日）六十日仍未至原處分機關繳納罰鍰或提出陳述，原處
    分機關遂於九十七年九月三十日以壢監裁字第裁五三—Ｄ0
    0000000號裁決書，逕行以異議人違反道路交通管理
    處罰條例第四十條第一項之規定，裁處罰鍰新臺幣（下同）
    二千四百元等語。
二、聲明異議意旨略以：伊並未收到本件舉發通知單，亦無駕駛
    執照，不會開車，又其於九十三年一月七日業已將上開車輛
    辦理過戶予他人，應自九十三年一月七日逾三個月（及九十
    三年四月七日）不得舉發等語。
三、按道路交通管理處罰條例第九十條規定：「違反本條例之行
    為，自行為成立之日起，行為有連續或繼續之狀態者，自行
    為終了之日起，逾三個月不得舉發」。復按違反道路交通管
    理事件統一裁罰基準及處理細則第五條規定：「處理違反道
    路交通管理事件，有關文書送達之程序，依行政程序法之規
    定」。再依行政程序法第一百一十條規定：「書面之行政處
    分自送達相對人及已知之利害關係人起；書面以外之行政處
    分自以其他適當方法通知或使其知悉時起，依送達、通知或
    使知悉之內容對其發生效力」。又違反道路交通管理事件統
    一裁罰基準及處理細則第十一條規定：「行為人有本條例之
    情形者，應填製舉發違反道路交通管理事件通知單，並於被
    通知人欄予以勾記，其通知聯依下列規定辦理：四逕行舉發
    者，應按已查明之資料填註車牌號碼、車輛種類、車主姓名
    及地址，並於通知單上方空白處加註逕行舉發之文字後，由
    舉發機關送達被通知人。」公法上有特定相對人之意思表示
    或意思通知，除法律有特別規定者外，在非對話為之者，應
    以達到相對人時生效，所謂達到，則使相對人居於可得瞭解
    之狀態為已足（最高行政法院六十年度判字第八三八號裁判
    意旨參照）。再行政程序法就行政機關所為有特定相對人之
    書面行政處分或行政行為之送達，於第六十七條至第九十一
    條定有明文規定，同法第一百一十條第一項復明定：「書面
    之行政處分自送達相對人及已知之利害關係人起；書面以外
    之行政處分自以其他適當方法通知或使其知悉時起，依送達
    、通知或使知悉之內容對其發生效力」。準此以觀，前揭違
    反道路交通管理事件統一裁罰基準及處理細則第五條既有如
    上所述之明文規定，且交通裁罰事件中相關行政機關所為之
    行政行為，並非屬行政程序法第三條第二項、第三項所列舉
    之得排除行政程序法適用之行政機關或行政行為交通違規行
    為舉發之性質，不論舉發通知單屬公法上有相對人之書面意
    思通知或行政處分，自應將書面（舉發通知單）送達於受通
    知人，或使其達於可得瞭解舉發通知單之內容之狀態，始完
    成舉發程序而發生效力至明。
四、經查：本件異議人即受處分人甲○○○於上開時、地有汽車
    駕駛人行車速度超過規定之最高時速未滿二十公里之違規，
    經經桃園縣政府警察局交通隊警員於九十三年一月八日填製
    桃警交相字第Ｄ00000000號舉發違反道路交通管理
    事件通知單逕行舉發後，並於九十三年一月九日交付郵局寄
    送等情，固有採證照片、桃園縣政府警察局桃警交相字第Ｄ
    00000000號舉發違反道路交通管理事件通知單、桃
    園縣政府警察局舉發交通違規案件查詢網列印畫面等在卷可
    稽，惟經本院依職權向桃園縣政府警察局調取本件舉發通知
    單結果，該通知單於九十三年一月九日以第二八○一○五號
    大宗掛號函件付郵投遞後，無單退紀錄，且已逾郵局查詢期
    限，無法提供通知單投遞結果一情，有桃園縣政府警察於九
    十八年一月十三日以桃警交字第○九八○○三六○六二號函
    一份在卷可查，是原舉發機關及原處分機關既未能提出堪以
    證明確有將本件舉發通知單於法定三個月期間內合法送達予
    異議人收受之積極證據，自難認定本件舉發通知單業已合法
    送達予異議人。
五、查本件之舉發通知單並未依法送達，業如前述，且交通違規
    事件之處罰（裁決），必須該違規事件業經合法舉發為前提
    ，且於逕行舉發之案件，猶須將舉發通知單送達於違規人，
    始生舉發之效力（道路交通管理處罰條例第九條、違反道路
    交通管理事件統一裁罰基準及處理細則第十一條參照），又
    異議人違規時間迄今已時隔五年有餘，原舉發單位縱重新送
    達而為舉發，亦已逾前述道路交通管理處罰條例第九十條所
    明定之「三個月舉發時效」。從而，原處分機關未遑詳查，
    誤以舉發通知單已完成舉發，逕以道路交通管理處罰條例第
    四十條第一項及違反道路交通管理事件統一裁罰基準及處理
    細則第四三、四四、六七條之規定，裁處罰鍰二千四百元，
    即有未洽，是異議人聲明異議意旨，指摘原處分不當，為有
    理由，自應由本院將原處分均撤銷，並諭知異議人不罰。
六、據上論斷，應依道路交通管理處罰條例第八十七條第二項、
    道路交通案件處理辦法第二十條前段，裁定如主文。
中    華    民    國    98    年    7     月    31    日
                      臺灣桃園地方法院交通法庭
                            法  官  陳可薇
上正本證明與原本無異。
如不服本裁定，應於送達後五日內，向本院提出抗告狀。
                            書記官  高  平
中    華    民    國    98    年    7     月    31    日


司法院資訊處製作；財團法人民間司法改革基金會備份。
